【裁判字號】    99,交抗,1462
【裁判日期】    990630
【裁判案由】    違反道路交通管理處罰條例
【裁判全文】
臺灣高等法院交通事件裁定            99年度交抗字第1462號
抗  告  人
即受處分人  甲○○
上列抗告人因違反道路交通管理處罰條例案件，不服臺灣士林地
方法院於民國99年5月26日所為裁定（99年度交聲字第714號），
提起抗告，本院裁定如下：
    主  文
抗告駁回。
    理  由
一、原處分意旨：受處分人甲○○於民國99年4月1日上午8時30
    分許，騎乘CSM-932號重型機車，在臺北市○○○路○段中山
    橋上，因未依規定在車道內行駛，依道路交通管理處罰條例
    第45條第13款、第63條第1項（第1款）規定，裁處異議人罰
    鍰新臺幣（下同）600元，並記違規點數1點。
二、原裁定意旨略以：異議人即受處分人之異議意旨略以：伊當
    時騎車自台北市之圓山飯店下山，由北往南，沿台北市○○
    ○路○段之最外側車道行駛，快到中山橋時，右邊車道增設
    一機車道，因時值早上8點半，車流量甚大，且該機車道先
    低後高，帶有90度之右轉彎，伊無法看清右後方機車的行駛
    狀況，無法直接併入該機車道，若停車確認車道，則有被後
    方來車追撞之虞，因此駛入汽車車道，卻又不敢跨越雙白線
    回到機車道，遂只能緊靠車道右側行駛，因前開車道劃設不
    當，使機車騎士難以因應，為此聲明異議云云。查異議人騎
    乘CSM-932號重型機車，於前揭舉發時間行經舉發地點時，
    不在規定之車道而行駛於禁行車道之事實，有採證照片1張
    附卷可稽，是異議人違規事實甚為明確，應依法裁罰。異議
    人雖以上開情詞置辯，惟由異議人於99年4月26日填載之受
    理民眾交通違規陳述狀之記載可知，圓山飯店下山方向往市
    區方向唯有行駛中山北路三段往南方向，該路段本即有雙白
    虛線之標線繪製，引導下山機車併入機車道；再自卷附採證
    照片觀察，舉發地點路段之車道標示（為雙白實線），甚為
    清楚，無誤認之虞，斯時中山橋上僅有零星機車行進，無任
    何汽車行駛，甚至異議人機車前後空曠，根本無車，亦即對
    異議人而言，駛回右方機車專用道毫無困難可言，可知異議
    人顯係不依前開標線指示，擅自行駛禁行之汽車道甚明，非
    誤入禁行車道可比，不僅如此，遵守道路交通號誌、標線、
    標誌指示行進，本即為用路人應負之注意義務，是本件車道
    標示既非難以辨識，異議人自應隨時注意車道標示，因應當
    時之交通狀況，或減速慢行，或顯示方向燈適時切換車道，
    焉有將自己應負之注意義務，轉嫁至車道設置及路況之理？
    直言之，異議人所稱：該處機車道高低起伏，伊無法看清右
    後方之機車行駛狀況云云，係卸責之詞，並不足採，其所辯
    當時車流量甚大云云，與採證照片顯示之路況不符，亦無可
    採，至其所辯如欲自禁行車道駛回機車道，須違規跨越雙白
    線云云，尤為無稽，推原其故，始作俑者正係異議人本人。
    綜上，異議人上開所辯，均不足採。異議人確有騎乘機車，
    不在規定車道行駛之違規事實，已如前述，原處分機關因依
    上開規定，裁處異議人罰鍰600元，並記違規點數1點，經核
    並無不合。異議人以該處車道設置不當，且當時車流甚多，
    難以正常行駛機車道為由聲明異議，為無理由，應予駁回。
三、抗告意旨略以：當時抗告人即受處分人騎車自圓山飯店下山
    ，行經中山北路三段往中山橋行駛，抗告人一下山須行經中
    山北路三段並跨兩車道才能安全行駛最外側車道，並持續前
    進到中山橋，並未改變前進之車道，無緣無故在同一車道上
    無任何預警就出現禁行機車及雙白線之情況，抗告人當時只
    能慢速行駛車道最右側，由照片亦可看出該路段對機車使用
    者相當不友善云云。
四、按機器腳踏車行駛之車道，應依標誌或標線之規定行駛，道
    路交通安全規則第99條第1項定有明文。再「禁行機車」標
    字，用以告示本車道禁止汽缸總排氣量未滿550立方公分之
    機器腳踏車通行。繪設於路段起點，路段過長時，得於路段
    中加繪之。道路交通標誌標線號誌設置規則第178條亦有明
    定，又汽車駕駛人，爭道行駛而有機器腳踏車不在規定車道
    行駛之情形者，處新臺幣600元以上1,800元以下之罰鍰；另
    汽車駕駛人，有違反道路交通管理處罰條例第45條情形者，
    除依原條款處罰鍰外，並記違規點數1點，道路交通管理處
    罰條例第45條第13款、第63條第1項第1款分別定有明文。抗
    告人騎乘CSM-932號重型機車，於前揭舉發時、地，不在規
    定車道，而行駛於禁行車道之事實，有採證照片1張附卷可
    稽，是抗告人上開違規事實甚為明確，應依法裁罰。由抗告
    人於99年4月26日所提出之交通違規陳述單記載，台北市圓
    山飯店之下山方向，本有雙白虛線之標線繪製，引導下山機
    車併入機車專用道，自卷附採證照片觀察，舉發地點路段有
    車道標示甚為清楚，要無誤認之虞，案發時中山橋上僅有零
    星機車行駛，並無汽車行駛，且抗告人行駛中之機車前後空
    曠，根本無車，就抗告人而言，其行駛在右方機車專用道並
    無困難可言，可見抗告人係未依標線指示，擅自行駛在禁行
    機車之車道甚明，抗告人並非誤入禁行車道，抗告人又以伊
    騎機車一下山須行經中山北路三段並跨兩車道才能安全行駛
    最外側之機車道，伊持續前進到中山橋，並未改變前行車道
    ，卻無緣無故在同一車道上無任何預警就出現禁行機車及雙
    白線之情況，伊當時只能慢速行駛車道之最右側，由照片亦
    可看出該路段對機車使用者相當不友善云云；然查，道路主
    管機關得於法令授權範圍內，基於權責對於各項行政措施包
    括道路設計、交通號誌、標誌、標線之設置與更動等事項，
    為具體裁量、規劃，俾達到道路使用效能、維持交通秩序及
    保障道路使用人往來便利與安全之行政目的；且道路交通標
    誌、標線、號誌之設置，係主管機關基於整體交通考量所為
    之縝密規劃，目的係為維護社會大眾使用道路之秩序，以確
    保人車通行之安全，在非緊急避難情況下，不能以任何原因
    恣意枉顧交通標誌、標線、號誌，否則交通秩序必然無法維
    繫，人車安全將無以確保，且任何用路人駕車行駛道路時，
    應遵守交通號誌之設置，茍認為設置不當，應依循行政程序
    提出救濟，或向道路主管機關陳述意見，要無任由民眾審查
    交通標線之設置是否得當，自行決定是否遵守之理。再者，
    人民對於交通標誌、標限之規劃雖得加以建議，惟道路交通
    標誌、標線一經交通主管機關劃設後，於依法變更前，人民
    有遵守之義務，抗告人不得據此主張有何違規行駛之正當理
    由，否則將使行車秩序紊亂，嚴重危及道路交通秩序及用路
    人之權益，是抗告人上揭指摘，核屬個人之主觀意見，並不
    足取。綜上，原審認抗告人確有於上揭時、地騎乘機車，不
    在規定車道行駛之違規事實，原處分機關依上開規定，裁處
    異議人罰鍰600元，並記違規點數1點，經核並無不合，從而
    裁定將抗告人之聲明異議駁回，其認事用法核無違誤，本件
    抗告人提起抗告，仍執陳詞指摘原裁定不當，其抗告自為無
    理由，應予駁回。
五、依道路交通管理處罰條例第89條，道路交通事件處理辦法第
    26條、刑事訴訟法第412條前段，裁定如主文。
中    華    民    國    99    年    6    月     30    日
                  刑事第二十三庭  審判長法  官  許宗和
                                        法  官  林海祥
                                        法  官  潘進柳
以上正本證明與原本無異。
不得再抗告。
                                        書記官  任正人
中    華    民    國    99    年    6     月    30    日

司法院資訊處製作；財團法人民間司法改革基金會備份。
